【裁判字號】    95,訴,567
【裁判日期】    950801
【裁判案由】    妨害兵役
【裁判全文】
臺灣臺北地方法院刑事判決               95年度訴字第567號
公  訴  人  臺灣臺北地方法院檢察署檢察官
被      告  甲○○
選任辯護人  李金澤律師
上列被告因妨害兵役案件，經檢察官提起公訴（95年度偵字第
887號），本院判決如下：
    主  文
甲○○意圖避免常備兵現役之徵集，應受徵集，無故逾入營期限
五日，累犯，處有期徒刑肆月，如易科罰金，以銀元參佰元即新
台幣玖佰元折算壹日。
    事  實
一、甲○○前於民國（下同）92年間，因違反妨害兵役治罪條例
    案件，經本院以91年度訴字第1323號判處有期徒刑4月確定
    ，甫於92年4月25日易科罰金執行完畢，猶不思悛悔，明知
    其係列徵臺北市海軍陸戰隊第674梯次之常備兵，應於94年
    10 月25日入營服役，乃於同年月24日，向臺北市松山區公
    所申請延期徵集，旋經該所認不符規定而通知其申請駁回，
    並限令其至遲應於同年月30日下午5時許前，向收訓單位報
    到入營，竟意圖避免常備兵現役徵集，而應受徵集，無故逾
    入營期限5日。
二、案經臺北市政府移送臺灣臺北地方法院檢察署檢察官偵查起
    訴。
    理  由
一、訊據被告甲○○固不否認未於通知最後入營期限之94年10月
    30日向收訓單位報到入營等事實，惟矢口否認有何妨害兵役
    犯行，辯稱：當時因澎恰恰光碟案在檢察官偵查中，為社會
    矚目案件，且當時因偵查不公開緣故，檢察官皆係以電話通
    知開庭，因而無法提出其他證明，然其申請確符合免役等級
    緩徵召實施辦法第17條第1項第1款之事由，故無意圖逃避召
    集之故意，且其後以臺灣臺北地方法院檢察署94年偵字第19
    831、19850號起訴書為證向主管機關申請緩徵業經獲准云云
    。按後述非供述證據，均係公務員職務上製作之紀錄及證明
    文書，核無顯不可信之情況，被告於本院審理時亦對各該書
    證表示無意見（見審判筆錄）是依刑事訴訟法第159條之4第
    1款規定，得為證據，合先敘明。經查：被告未於通知最後
    入營期限94年10月30日向收訓單位報到入營等情，有臺北市
    政兵役處94年11月10日北市兵二字第09432165800號函所附
    之未報到名冊、役男交接名冊影本各1紙附卷可參，又被告
    曾於94年10月24日以尚有恐嚇案在檢察機關偵查為由，並出
    示內政部限制出境函文為證，以口頭方式向臺北市松山區公
    所兵役課申請延期緩集，然其未提出相關證明文件，再改以
    配偶生產為由，惟經認定與緩徵規定不符，而遭駁回後，遂
    即由臺北市松山區公所承辦人員通知其於同年月30日向收訓
    單位自行報到等情，有臺北市松山區公務電話紀錄表影本2
    紙及臺北市松山區公所94年11月4日北市松兵徵甲字第
    09431993500號函在卷可資佐證。被告雖以前開理由申請緩
    召，然經主管機關駁回其申請，自應於緩集日時向收訓單位
    報到，若其不服主管機關之決定，自應循行政救濟途徑，本
    不得自行認定其符合緩徵規定而未入營報到；又被告雖於事
    後以臺灣臺北地方法院檢察署94年偵字第19831、19850號起
    訴書為證，向主管機關申請緩徵，但該次申請提出日係在94
    年12月2日，雖經臺北市政府於94年12月12日府授兵二字第
    09432388500號函核定緩徵在案，然此係在被告應入營報到
    日期之後，亦即在犯本罪之後之作為，自不得以此作為免責
    之詞。是被告明知其於申請緩徵遭駁回後仍未入營報到，顯
    有避免現役徵集之意圖，其以前開事由置辯不足採信，本件
    事證正確，被告犯行堪以認定，應予依法論科。
二、核被告所為，係犯妨害兵役治罪條例第4條第5款之罪。按行
    為後法律有變更者，適用行為時之法律。但行為後之法律有
    利於行為人者，適用最有利於行為人之法律，刑法第2條第1
    項定有明文。查被告前於92年間，因違反妨害兵役治罪條例
    案件，經本院以91年度訴字第1323號判處有期徒刑4月確定
    ，甫於92年4月25日易科罰金執行完畢，有卷附臺灣高等法
    院被告全國前案紀錄表1份可按，被告於5年以內再故意犯本
    件有期徒刑以上之罪，不論依修正前之刑法第47條，或修正
    後之刑法第47條第1項之規定，均構成累犯，對被告而言並
    無有利或不利之情形，自不生新舊法比較之問題，應逕依修
    正前之刑法第47條，論以累犯，並加重其刑。爰審酌被告犯
    罪後否認犯行，飾詞狡卸，容難認有悔意，且前已有妨害兵
    役治罪條例相同犯行，足認被告素行不佳等一切情狀，量處
    如主文所示之刑，並諭知易科罰金之折算標準以示懲儆。
三、又本件被告犯罪時，刑法第41條第1項前段規定：「犯最重
    本刑為5年以下有期徒刑以下之刑之罪，而受6個月以下有期
    徒刑或拘役之宣告，因身體、教育、職業、家庭之關係或其
    他正當事由，執行顯有困難者，得以1 元以上3元以下折算
    一日，易科罰金。」又受刑人行為時之易科罰金折算標準，
    修正前罰金罰鍰提高標準條例第2條前段（現已刪除）規定
    ，就其原定數額提高為100倍折算1日，則本件受刑人行為時
    之易科罰金折算標準，應以銀元300元折算1日，經折算為新
    臺幣後，應以新臺幣900元折算為1日。惟95年7月1日修正公
    布施行之刑法第41條第1項前段則規定：「犯最重本刑為五
    年以下有期徒刑以下之刑之罪，而受六個月以下有期徒刑或
    拘役之宣告者，得以新臺幣一千元、二千元或三千元折算一
    日，易科罰金。」比較修正前後之易科罰金折算標準，以95
    年7月1日修正公布施行前之規定，較有利於受刑人，則應依
    刑法第2條第1項前段，適用修正前刑法第41條第1項前段規
    定，定其折算標準。
四、據上論斷，應依刑事訴訟法第299條第1項前段，妨害兵役治
    罪條例第4條第5款，刑法第2條第1項前段、第11條前段，修
    正前刑法第47條、第41條第1項前段，修正前罰金罰鍰提高
    標準條例第2條，現行法規所定貨幣單位折算新台幣條例第2
    條，判決如主文。
本案經檢察官於知慶到庭執行職務。
中    華    民    國    95    年     8     月     1   日
                  刑事第十二庭   審判長  法  官  李英豪
                                         法  官  胡宏文
                                         法  官  曾正龍
以上正本證明與原本無異。
如不服本判決，應於判決送達後10日內，向本院提出上訴狀。
                                         書記官  彭自青
中    華    民    國    95    年     8     月     3   日
附錄本案論罪科刑法條全文：
妨害兵役治罪條例第4條
意圖避免預備軍官、預備士官或常備兵、補充兵現役之徵集，而
有下列行為之一者，處5年以下有期徒刑：
一、捏造免役或緩徵原因者。
二、毀傷身體或以其他方法變更體位者。
三、緩徵原因消滅，無故逾45日未自動申報者。
四、拒絕接受徵集令者。
五、應受徵集，無故逾入營期限5日者。
六、使人頂替本人應徵者。
七、未經核准而出境者。
八、核准出境後，屆期未歸，經催告仍未返國者。


司法院資訊處製作；財團法人民間司法改革基金會備份。
